【裁判字號】    98,交聲,2310
【裁判日期】    980727
【裁判案由】    聲明異議
【裁判全文】
臺灣臺中地方法院交通事件裁定        98年度交聲字第2310號
原處分機關  交通部公路總局台中區監理所豐原監理站
異  議  人
即受處分人  甲○○
上列異議人即受處分人因違反道路交通管理處罰條例案件，對於
交通部公路總局台中區監理所豐原監理站民國98年7月6日所為之
裁決（豐監稽違字第裁63-HD0000000號違反道路交通管理事件裁
決書），聲明異議，本院裁定如下：
    主    文
原處分關於吊扣汽車駕駛執照十二個月部分撤銷。
甲○○汽車駕駛人，駕駛汽車（自用一般小貨車）經測試檢定酒
精濃度超過規定標準，吊扣小型車普通駕駛執照一年。
    理    由
一、原處分機關略以：異議人即受處分人甲○○（下稱受處分人
    ）駕駛車牌號碼GA-6562號自用小貨車，於民國98年7月5日1
    時44分許，在台中縣大雅鄉○○路與建興路口處，因「酒後
    駕車，酒精濃度測定值0.37MG/L」之違規，為台中縣警察局
    交通警察隊員警以中縣警交字第HD0000000號舉發違反道路
    交通管理事件通知單舉發，受處分人係違反道路交通管理處
    罰條例第35條第1項第1款規定，本站於98年7月6日以豐監稽
    違字第裁63-HD0000000號裁決書，裁處新台幣一萬九千五百
    元，並吊扣汽車駕駛執照十二個月（受處分人領有大貨車職
    業駕駛執照），施以道安講習，受處分不服聲明異議。按汽
    車駕駛人因違反道路交通管理處罰條例第35條規定受吊扣駕
    駛執照處分，如無當時駕駛車種之駕駛執照，仍應吊扣其持
    有其他車種之駕駛執照，主要係考量其違規行為對道路交通
    秩序之維持及道路交通安全已生較大影響，基於一人一照之
    原則，故吊扣其持有之駕駛執照，以限制其繼續駕車行駛道
    路之權利，係屬駕駛行為之限制，非因其駕駛車類不同而有
    所差異，故本站裁決吊扣其汽車駕駛執照等語。
二、受處分人則以：道路交通管理處罰條例第68條業經修正刪除
    吊扣各級駕駛執照，受處分人駕駛自小客車違規，遭吊扣職
    業大貨車駕駛執照處分為不當，且有違行政程序法第7條規
    定，請求撤銷原處分關於扣吊職業大貨車駕駛執照一年部分
    等語，聲明異議。
三、按汽車駕駛人，飲用酒類或其他類似物後其吐氣所含酒精濃
    度超過每公升零點二五毫克或血液中酒精濃度超過百分之零
    點零五以上者，不得駕車；又汽車駕駛人，駕駛汽車經測試
    檢定酒精濃度超過規定標準者，處新台幣一萬五千元以上六
    萬元以下罰鍰，並當場移置保管該汽車及吊扣其駕駛執照一
    年，雖為道路交通安全規則第114條第2款及道路交通管理處
    罰條例第35條第1項第1款所明定。惟查:
  (一)道路交通管理處罰條例第68條業於94年12月14日公布修正，
    並自95年3月1日施行。修正前該條係規定「汽車駕駛人，因
    違反本條例及道路交通安全規則之規定，受吊扣或吊銷駕駛
    執照處分時，吊扣或吊銷其持有各級車類之駕駛執照」，而
    修正後該條則規定「汽車駕駛人，因違反本條例及道路交通
    安全規則之規定，受吊銷駕駛執照處分時，吊銷其持有各級
    車類之駕駛執照」，其修正理由乃因舊法將違法或違規駕駛
    人所持有之各級車類之駕駛執照一併吊扣或吊銷，失之苛酷
    ，影響人民工作及生活甚鉅，故修正後道路交通管理處罰條
    例第68條限縮適用範圍，僅規定受吊銷駕駛執照處分時，始
    吊銷其持有之各級車類之駕駛執照，亦即受吊扣駕駛執照處
    分時，不再吊扣其持有各級車類之駕駛執照。
  (二)本件違規行為係發生於98年7月5日，應依修正後道路交通管
    理處罰條例第68條之規定裁處，修正後道路交通管理處罰條
    例第68條既將吊扣之情形排除，依上揭說明，駕駛人受吊扣
    駕駛執照處分時，不再吊扣其持有各級車類之駕駛執照，原
    處分機關於作成吊扣駕駛執照處分時，自應就受處分人所應
    吊扣之駕駛執照種類予以限定，始符合依法行政原則，不能
    因汽車駕駛人取得高一級車類之駕駛資格者，應換發駕駛執
    照，並准其駕駛較低級車類之車輛，且於實務上僅逐級核給
    汽車駕駛執照一張，致持有較高級車類之駕駛執照者，因駕
    駛較低級車類違規，須吊扣較低級車類之駕駛執照時，產生
    技術層面之困難，而逕行吊扣其持有之較高級車類之駕駛執
    照，而置相關法令於不顧，甚或逾越比例原則，侵害人民之
    工作權。
  (三)受處分人持有職業大貨車駕駛執照，於98年7月5日1時44分
    許，駕駛車牌號碼GA-6562號自用小貨車，在台中縣大雅鄉
    ○○路與建興路口處，因「酒後駕車，酒精濃度測定值0.37
    MG/L」之違規，為台中縣警察局以中縣警交字第HD0000000
    號舉發違反道路交通管理事件通知單舉發，受處分人係違反
    道路交通管理處罰條例第35條第1項第1款規定等情，為原處
    分機關及受處分人所不爭執，並有台中縣警察局98年7月5日
    中縣警交字第HD0000000號舉發違反道路交通管理事件通知
    單影本在卷可稽，依上揭說明，受處分人應受之處分為限制
    其駕駛普通小型車之權利，即吊扣其小型車普通駕駛執照。
四、綜上所述，本件原處分機關未審酌受處分人係持有職業大貨
    車駕駛執照，而駕駛自用一般小貨車違規，且道路交通管理
    處罰條例第68條規定業已修正如前所述，逕為裁處吊扣「汽
    車駕駛執照十二個月」，將包括受處分人持有各級駕駛執照
    十二個月之駕車行路資格及權利均予剝奪，與上揭修正意旨
    有違，難認允當，本件聲明異議為有理由，應由本院將原處
    分關於吊扣「汽車駕駛執照十二個月」部分之裁罰撤銷，並
    就該撤銷部分改諭知如主文第二項所示之處分。至原處分機
    關另裁處受處分人罰鍰及施以道安講習部分，聲明異議意旨
    並未指摘及此，本院無由審酌，併此敘明。
據上論斷，應依道路交通管理處罰條例第87條第2項，道路交通
案件處理辦法第20條，裁定如主文。
中    華    民    國    98    年    7     月    27    日
                  交通法庭    法  官  鍾堯航
上正本證明與原本無異。
如不服本裁定應於送達後五日內向本院提出抗告狀。
                                書記官  吳淑願
中    華    民    國    98    年    7     月    27    日


司法院資訊處製作；財團法人民間司法改革基金會備份。
